【裁判字號】    95,交聲,500
【裁判日期】    950919
【裁判案由】    聲明異議
【裁判全文】
臺灣高雄地方法院交通事件裁定         95年度交聲字第500號
原處分機關  交通部公路總局高雄區監理所
異  議  人  甲○○
上列異議人因違反道路交通管理處罰條例案件，對於交通部公路
總局高雄區監理所中華民國95年7 月10日所為裁決（原處分案號
：高監營字第裁80－NO0000000 號）聲明異議，本院裁定如下：
    主  文
原處分關於罰鍰新臺幣肆萬伍仟元部分撤銷。
    理  由
一、原處分係以：受處分人即異議人甲○○（下稱異議人）於民
    國95年4 月7 日凌晨零時10分許，駕駛車號ONE-817 號重機
    車，行經高雄縣湖內鄉○○路與環球路口，因呼氣中酒精濃
    度超過規定標準（0.55MG＼L 以上），經員警當場掣單舉發
    ，爰依道路交通管理處罰條例第35條第1 項第1 款規定，裁
    處異議人：(一)罰鍰新臺幣（下同）4 萬5 千元整，吊扣駕駛
    執照12個月，罰鍰和駕駛執照限於95年8 月9 日前繳納。(二)
    上開罰鍰及駕駛執照逾期不繳納、繳送之處分：(1)自95年8
    月10日起罰鍰4 萬5 千元整，並吊扣駕駛執照24個月，並限
    於95年8 月24日前繳納、繳送。(2)95年8 月24日前未繳納罰
    鍰及繳送駕駛執照者，自95年8 月25日起罰鍰移送強制執行
    ，並逕行註銷駕駛執照。(3)駕駛執照吊（註）銷後，自95年
    8 月25日起1 年內不得重新考領駕駛執照等情。
二、聲明異議意旨則以：異議人前揭交通違規行為，業經臺灣高
    雄地方法院檢察署檢察官以95年度偵字第11963 號為緩起訴
    處分確定，原處分機關仍為前開裁罰，有違行政罰法第26條
    所定一罪不二罰之規定，爰依法聲明異議，請求對前開處分
    關於罰鍰部分予以撤銷等語。
三、按94年2 月5 日公佈施行之行政罰法第26條規定：「一行為
    同時觸犯刑事法律及違反行政法上義務規定者，依刑事法律
    處罰之。但其行為應處以其他種類行政罰或得沒入之物而未
    經法院宣告沒收者，亦得裁處之。前項行為如經不起訴處分
    或為無罪、免訴、不受理、不付審理之裁判確定者，得依違
    反行政法上義務規定裁處之」，明揭同一行為不受行政及刑
    事之雙重處罰之「一事不二罰」原則。次按道路交通管理處
    罰條例第35條第1 項第1 款規定：汽車駕駛人，駕駛汽車經
    測試檢定，酒精濃度超過規定標準者，處新臺幣1 萬5 千元
    以上6 萬元以下罰鍰，並當場移置保管該汽車及吊扣其駕駛
    執照1 年；因而肇事致人受傷者，並吊扣其駕駛執照2 年；
    致人重傷或死亡者，吊銷其駕駛執照，並不得再考領。前揭
    道路交通管理處罰條例第35條第1 項第1 款規定之處罰內容
    ，係針對行為人違反行政法上義務規定之行政罰，且該條例
    關於一行為同時觸犯刑事法律及違反行政法上義務規定者，
    並無特別規定，倘汽車駕駛人以單一酒後駕駛汽車行為，經
    測試酒精濃度超過規定標準，而同時涉有刑法第185 條之3
    公共危險罪嫌時，道路交通管理處罰機關除有行政罰法第26
    條第1 項但書得處以其他種類行政罰者之情形，而得裁處其
    他種類行政罰外，關於罰鍰部分，應依行政罰法第26條及道
    路交通管理處罰條例第10條規定移送地方法院檢察署處理，
    不得逕依道路交通管理處罰條例第35條第1 項第1 款規定裁
    處行為人罰鍰之行政罰，以符行政罰法第26條一事不二罰之
    規定。
四、另按被告於緩起訴期間內，有下列情形之一者，檢察官得依
    職權或依告訴人之聲請撤銷原處分，繼續偵查或起訴：一、
    於期間內故意更犯有期徒刑以上刑之罪，經檢察官提起公訴
    者。二、緩起訴前，因故意犯他罪，而在緩起訴期間內受有
    期徒刑以上刑之宣告者。三、違背第253 條之2 第1 項各款
    之應遵守或履行事項者，刑事訴訟法第253 條之3 第1 項亦
    規定明確。案經檢察官為「緩起訴處分」者，於緩起訴期間
    屆滿前，仍可能因前開撤銷事由，經檢察官撤銷緩起訴處分
    後提起公訴。雖緩起訴期間屆滿，而緩起訴未經撤銷，行為
    人得免於刑事訴追，其法律效果似與「不起訴處分」相同，
    然非俟緩起訴期間屆滿，實無從確定該緩起訴處分最終仍未
    經撤銷，亦即緩起訴期間屆滿前，緩起訴處分尚無終局之實
    質確定力，此與「不起訴處分」之情形不同。緩起訴期間屆
    滿前，該緩起訴處分既隨時可能被撤銷，倘原處分機不待緩
    起訴期間屆滿，逕予行政裁罰，將使受處分人有同時遭受行
    政處罰及刑事訴追之危險，顯與行政罰法第26條規定之立法
    意旨相悖。又行政罰法第26條第2 項規定同一行為如經「不
    起訴處分」或為「無罪」、「免訴」、「不受理」、「不付
    審理」之裁判確定者，得依違反行政法上義務規定裁處之，
    所著重者係在各該事由同具終局免受刑事追訴之效力，而無
    雙重處罰之危險，應認屬列舉事由。「緩起訴處分」既非屬
    上開列舉事由，且於緩起訴期間屆滿前，仍存有雙重處罰之
    危險，原處分機關自不得於緩起訴期間屆滿前，就行為人之
    同一行為再為行政裁罰。
五、經查：本件異議人於前揭時、地因酒後駕車且呼氣酒精濃度
    高達0.73MG＼L ，違反道路交通管理處罰條例第35條第1 項
    第1 款規定，經員警當場掣單舉發，復經臺灣高雄地方法院
    檢察署檢察官偵查後，以95年度偵字第11963 號為緩起訴處
    分等情，有各該舉發違反道路交通管理事件通知單、緩起訴
    處分書各1 件在卷可稽。異議人前開酒後駕車經測試檢定超
    過規定標準之行為，顯係一行為同時觸犯刑事法律及違反行
    政法上義務規定。前開緩起訴期間既未屆滿，揆諸前開說明
    ，原處分機關除得依行政罰法第26條第1 項但書規定，處以
    其他種類行政罰外，尚不得逕予裁處罰鍰。是本件原處分機
    關裁處異議人罰鍰4 萬5 千元部分，即有違誤。從而，本件
    異議為有理由，應將原處分關內容於罰鍰部分予以撤銷，由
    原處分機關另循其他法定程序處理，方屬適法。至原處分關
    於吊扣駕駛執照12個月之行政裁罰部分，未據異議人聲明異
    議，且與上開道路交通管理處罰條例第35條第1 項第1 款及
    行政罰第26條第1 項但書之規定，核無不合，自毋庸審酌，
    附此敘明。
六、依道路交通案件處理辦法第20條，裁定如主文。
中    華    民    國    95    年    9     月    19    日
                    交通法庭    法  官  林柏壽
以上正本證明與原本無異。
如不服本裁定，應於收受送達後5 日內向本院提出抗告狀。
中    華    民    國    95    年    9     月    19    日
                                書記官  林國龍


司法院資訊處製作；財團法人民間司法改革基金會備份。
